【裁判字號】    98,易,283
【裁判日期】    980908
【裁判案由】    傷害等
【裁判全文】
臺灣屏東地方法院刑事判決               98年度易字第283號
公  訴  人  臺灣屏東地方法院檢察署檢察官
被      告  丙○○
            乙○○
            甲○○
上二人共同
選任辯護人  孔福平律師
上列被告因傷害等案件，經檢察官提起公訴（97年度偵字第5996
號），本院判決如下：
    主  文
丙○○犯不能安全駕駛動力交通工具罪，處有期徒刑貳月，如易
科罰金以新臺幣壹仟元折算壹日。
乙○○、甲○○共同犯傷害罪，各處有期徒刑肆月，如易科罰金
均以新臺幣壹仟元折算壹日。
    事  實
一、丙○○於民國97年7 月5 日17時許，在屏東縣潮州鎮○○路
    某卡拉OK店與潘德福飲用啤酒、高粱酒後，明知已達不能安
    全駕駛動力交通工具之程度，竟仍於97年7 月5 日21時許，
    駕駛車牌號碼WD-8217 號自小客車、搭載潘德福離去上址處
    所，迨於97年7 月6 日0 時40分許，丙○○在屏東縣潮州鎮
    ○○路與三星路口，和乙○○所駕車牌號碼D9-0559 號自小
    貨車發生對撞。嗣警到場處理，後於97年7 月6 日1 時15分
    許，經檢測丙○○抽血酒測值竟仍高達283.64mg /dl（換算
    呼氣酒測值為1.41mg/l），因而查獲。
二、乙○○於前揭時地與丙○○發生對撞事故後、警方抵達現場
    前，因不滿丙○○酒駕肇事，乃以電話撥找其兄甲○○來到
    現場，渠等即共同基於傷害之犯意聯絡，推由甲○○自丙○○後面，徒手接續毆打其頭部，乙○○則在丙○○正面，徒
    手接續毆打其頭部、胸部，導致丙○○受有頭部外傷、胸壁
    挫傷等傷害。
三、案經丙○○訴由屏東縣政府警察局潮州分局報告臺灣屏東地
    方法院檢察署檢察官偵查起訴。
    理  由
壹、證據之證據能力
一、被告以外之人於偵查中向檢察官所為陳述，依刑事訴訟法第
    159 條之1 第2 項明文規定原則上得為證據。本件證人潘德
    福於偵查中所為陳述、被告等人於偵查中以證人身分就其餘
    共同被告間涉嫌事實所為陳述，係於檢察官面前具結作證，
    被告、辯護人均未抗辯該審判外陳述有何顯不可信之情況，
    亦不請求行使詰問權，依前開法條規定，自有證據能力。
二、按被告以外之人於審判外之陳述，雖不符刑事訴訟法第159
    條之1 至之4 等規定，惟經當事人於審判程序同意作為證據
    ，法院審酌該言詞陳述或書面陳述作成時之情況，認為適當
    者，亦得為證據；又當事人、代理人或辯護人於法院調查證
    據時，知有刑事訴訟法第159 條第1 項不得為證據之情形，
    而未於言詞辯論終結前聲明異議者，視為有前項之同意；刑
    事訴訟法第159 條之5 定有明文。本件當事人、辯護人對證
    人潘德福於警詢時所為陳述、被告等人於警詢時以證人身分
    就其餘共同被告間涉嫌事實所為陳述，未於言詞辯論終結前
    聲明異議，本院審酌上開證據作成時，並無不當取供或非法
    取得之情形，認以之作為本案證據亦屬適當，故依法皆有證
    據能力。
貳、實體方面
一、關於事實欄一所示犯罪事實，業據被告丙○○坦承不諱，並
    有道路交通事故調查報告表、現場圖、刑法第185 條之3 案
    件測試觀察紀錄表、酒精測定紀錄表、舉發違反道路交通管
    理事件通知單等件可資佐證（見警卷第26、28、31、32、34
    頁）。是認被告丙○○之自白與事實相符，堪予採信。查飲
    用酒類後，若呼氣酒精濃度測試器測得之呼氣濃度達到每公
    升0.5 毫克時，飲酒者呈現反應較慢、感覺減低，將影響駕
    駛；達到每公升0.75毫克時，其思考與個性行為均會改變；
    達到每公升1.0 毫克時，其呈現步態不穩、噁心嘔吐、精神
    混惑不清晰；達到每公升1.5 毫克時，其說話不清楚、感覺
    喪失、視力模糊；達到每公升2.0 毫克時，其呈現體溫與血
    糖均降低、肌肉控制差，甚至會導致癲癇發作；達到每公升
    3. 5毫克時，則飲酒者已神智不清，反射減低，甚至呼吸抑
    制等情，有行政院國軍退除役官兵輔導委員會臺北榮民總醫
    院以88年8 月5 日 (88) 北總內字第26868 號函示明確（見
    本院卷第77頁）。是被告丙○○飲酒駕駛致生與他車對撞之
    事故，且其後抽血酒測值猶高達283.64mg/dl （換算呼氣酒
    測值為1.41mg/l），顯足認定酒精確已影響被告丙○○之控
    制力，而達不能安全駕駛動力交通工具之程度。從而，被告
    丙○○所涉如事實欄一所示犯行罪證明確，應依法論科。
二、關於事實欄二所示犯罪事實，訊據被告乙○○、甲○○僅就
    「乙○○於前揭時地與丙○○發生對撞事故，甲○○據聞後
    趕至車禍現場」等節坦認不諱，然皆矢口否認有何犯行，被
    告乙○○辯稱：伊只有賞丙○○一巴掌，藉此嚇阻丙○○之
    酒語和推擠，不知丙○○傷勢何來云云，被告甲○○則辯稱
    ：弟弟乙○○要找人幫忙處理車禍後拖吊事宜，伊趕至時警
    方已在現場，不可能去打丙○○云云。經查：
（一）上揭事實欄二所示犯罪事實，業經證人即被害人丙○○證
      述：乙○○在前面打伊頭與胸，甲○○則在伊後面，後來
      伊頭部遭到重擊而倒地等語明確（見警卷第11頁、偵卷第
      17頁、本院卷第56頁反面），核與證人即同在現場之潘德
      福證稱：乙○○、甲○○一前一後共同施暴，後面的甲○○也有打丙○○頭部等節相符（見警卷第23頁、偵卷第15
      頁），並有全民醫院診斷證明書、高雄醫學大學附設中和
      紀念醫院診斷證明書等件附卷可稽（見警卷第47-49 頁）
      。
（二）另據證人即員警李益陞證述到場處理情形略以：伊據報後
      即刻前往處理本件車禍事故，當時共有丙○○、潘德福、
      乙○○、甲○○4 人在場，並見丙○○酒醉意識模糊、注
      意力不能集中，且頭部受傷流血，故伊詢問在場4 人該傷
      勢緣由，丙○○、潘德福均表明係遭官氏兄弟毆打所致，
      但乙○○、甲○○則完全否認有何打人情事等語（見本院
      卷第81頁反面以下）。則證人李益陞身為依法調查、處理
      車禍事故之公務員，衡情無偏袒任何一方之必要，亦無理
      由故為不實證述，使自己無端陷於偽證罪責之風險，自堪
      認證人李益陞結證內容屬實。是案發後丙○○、潘德福同
      於第一時間便向員警表示官氏兄弟打人，並非事隔多時後
      始為該等陳述，堪認丙○○、潘德福所證應係直接向到場
      員警反應甫經發生之事實，且無暇於醉態下仍有餘力當場
      勾串誣指被告乙○○、甲○○。
（三）且觀丙○○先後送往全民醫院、高雄醫學大學附設中和紀
      念醫院進行急診，均向醫護人員主訴傷勢因遭人毆打，有
      上開醫院病歷資料在卷為憑（見本院卷第33頁、第43頁反
      面）。可見丙○○縱非面對警方，仍一再陳述自己係遭毆
      傷，益徵其作此陳述並非刻意設詞誣陷；況依前開病歷所
      載，丙○○於案發後送往全民醫院急診之際，意識乃呈現
      呆滯狀態（見本院卷第43頁反面），衡情自不可能於此醉
      後傷重之影響意識下，猶有能力杜撰事實、處心積慮陷人
      於罪，亦證丙○○所稱遭到毆傷等語合於事實。
（四）再證人潘德福雖自承係丙○○同車友人（見警卷第23頁、
      偵卷第14頁），惟觀其屢次證述「官氏兄弟共同毆打丙○○，後來才聽丙○○說對方有拿硬物攻擊」、「當時天色
      很暗，我沒看見官氏兄弟徒手打人抑或使用兇器」等節（
      見警卷第23頁、偵卷第15頁），可見證人潘德福僅證述「
      共同傷害」乙事，並無攀附丙○○「硬物攻擊」之說，亦
      未刻意渲染、誇大被告乙○○與甲○○之傷人情形，自堪
      認證人潘德福核實證述所見所聞、無何偏頗，其證詞當足
      採信。
（五）至證人丙○○、潘德福對於被告乙○○與甲○○如何分工
      毆打、有無使用兇器、使用何種兇器等細節，雖無法具體
      指證，惟觀證人丙○○、潘德福屢於本件偵審程序中，對
      「乙○○、甲○○一前一後」、「乙○○在丙○○前面毆
      打頭部、胸部」、「甲○○在丙○○後面毆打頭部」等主
      要事實業已明確指訴，是渠等無法精確證稱詳細攻擊部位
      、具體施暴手段等節，非無可能係因案發時乃夜間，復據
      證人丙○○供承案發前同與證人潘德福飲用酒類（見警卷
      第7 頁），因該等緣故造成視覺與觀察能力略有不足，殊
      無理由以此遽認證人丙○○、潘德福所述「乙○○、甲○○共同毆打丙○○」之主要事實有何不可採信，附此敘明
      。
（六）至被告乙○○辯稱：車禍事故後伊有下車查看狀況，那時
      丙○○在一旁酒語和不斷推擠，潘德福亦處酒醉狀態，伊
      懼於對方有兩個人，且酒後可能會攻擊人，故賞丙○○一
      巴掌以嚇阻之，而後丙○○退到自己車旁、潘德福退到路
      邊騎樓處，伊則繼續察看自己車損情況，根本不知道後來
      丙○○為何身上有傷，或許係自行跌倒所撞云云。惟被告
      乙○○既稱懼於丙○○、潘德福人多勢眾，卻敢於先出手
      揮打巴掌，而丙○○、潘德福業已酒語和推擠起釁在先，
      復有人多優勢，竟於被告乙○○出手揮打巴掌後，非但未
      激動還擊，反倒默默退縮，俱見此之說詞不合常情；另觀
      丙○○所受傷勢，乃頭部3 處裂傷、血跡溢流地面之嚴重
      情形，有前開病歷、現場採證照片等件足稽（見本院卷第
      42頁反面，警卷第57-58 、62頁），果若丙○○自跌成傷
      ，衡情僅可能因撞擊導致1 處挫傷，殊難想像會有自跌結
      果造成3 處裂傷之情形；又被告乙○○既稱丙○○、潘德
      福以酒語和推擠起釁在先，衡情其應時時提防、注意對方
      ，以免遭受進一步不理性舉動之侵擾，故丙○○所受頭破
      血流之嚴重傷勢倘係自跌造成，同在現場之被告乙○○自
      不可能毫無察覺，也不可能沒有聽到任何撞擊聲響，然其
      竟稱「不知道丙○○受傷經過」云云，益見此說詞悖於常
      理；再被告乙○○既坦認有揮打丙○○一巴掌之施暴行為
      ，但於員警李益陞甫到場處理車禍事故之際，其竟供稱「
      完全沒有打丙○○」云云，業經證人李益陞證述綦詳（見
      本院卷第82頁），更見其確有心虛畏罪、刻意諉過之情。
      綜上，被告乙○○所為辯解俱見不合情理與說詞閃爍，自
      無可採為對其有利之認定。
（七）另被告甲○○雖稱：弟弟乙○○要找人幫忙處理車禍後拖
      吊事宜，伊聽聞後趕去瞭解狀況，該時警方已在現場處理
      ，伊豈可能去毆打丙○○云云。惟證人即員警李益陞業經
      明確證稱其到場處理時，丙○○、潘德福、乙○○、甲○○4 人均已在場等語（見本院卷第81頁反面），如前述及
      ，此情復與被告乙○○自承：當時哥哥甲○○早於員警到
      場等情相符一致（見本院卷第56頁），是被告乙○○為被
      告甲○○胞弟，又係本件共同被告，其等利害休戚與共，
      被告乙○○當無理由故為不利於被告甲○○之陳述，自堪
      認為警趕至處理前，被告甲○○確已在場無疑。則若被告
      甲○○如其所辯，並無出手傷人，何需刻意謊稱自己後於
      警方到場？足示被告甲○○設詞推卸其在場犯案之可能性
      ，此畏罪之情至為昭然。從而，被告甲○○辯解內容顯非
      事實，自無可採為對其有利之認定。
（八）綜上所述，被告乙○○、甲○○所涉如事實欄二所示犯行
      ，罪證亦臻明確，應依法論科。
三、核被告丙○○所為，係犯刑法第185 條之3 之不能安全駕駛
    動力交通工具罪。爰審酌被告丙○○自制力薄弱、溺於酒害
    ，非但缺乏尊重其他用路人生命、財產安全之觀念，且對國
    家法令之宣導視若無物，實嚴重危及道路交通安全與社會安
    定，犯罪結果影響顯鉅；且觀本件案發時間係97年7 月5 日
    ，被告丙○○復各於97年7 月6 日、97年10月7 日接受警詢
    、偵訊調查，其顯然已知自己因酒醉駕駛而有案在身、正面
    臨刑事訴追，詎被告丙○○未見警惕，竟仍於98年1 月14日
    再度因酒醉駕駛為警查獲，並經臺灣高雄地方法院以98年度
    審交簡字第1570號判處有期徒刑2 月確定，有該判決書、前
    案紀錄表各1 份在卷可參（見本院卷第74-76 頁），顯然其
    不知反省，一再酒醉駕駛，犯後態度不佳；惟念及被告丙○○於本件行為時並無前科，素行非劣，暨其尚能坦然面對司
    法、供承己身罪行不諱等一切情狀，量處如主文所示之刑，
    併諭知易科罰金之折算標準，以示懲儆（刑法第41條雖於98
    年9 月1 日修正施行，惟並未變更第1 項關於易科罰金折算
    標準之規定，修正部分純屬執行之程序事項，本件尚無新舊
    法比較適用問題，併此敘明）。
四、核被告乙○○、甲○○所為，均係犯刑法第277 條第1 項之
    傷害罪。其等有犯意聯絡與行為分擔，均為共同正犯。其等
    多個毆打告訴人之行為，係於密切接近之時地為之，侵害同
    一法益，各行為之獨立性極為薄弱，且係出於同一傷害犯意
    ，依一般社會觀念，各舉動難以強行分開，應視為數個舉動
    之接續實施，合為包括一行為予以評價，為接續犯，均僅論
    以單純一罪。爰審酌被告乙○○、甲○○皆為智識正常之成
    年人，自當知悉人際衝突應依理性平和之方式予以解決，詎
    不思循此，僅因細故即率然付諸暴力傷害，均有不該，暨其
    等不知悔悟，於本件偵審程序中全數否認一切罪行，犯後態
    度不佳等一切情狀，各量處如主文所示之刑，併諭知易科罰
    金之折算標準，以示懲儆。
據上論斷，應依刑事訴訟法第299 條第1 項前段，刑法第185 條
之3 、第28條、第277 條第1 項、第41條第1 項前段，刑法施行
法第1 條之1 第1 項、第2 項前段，判決如主文。
本案經檢察官廖華君到庭執行職務
中    華    民    國    98    年     9    月     8    日
                    交通法庭  審判長法  官  莊鎮遠
                                    法  官  王以齊
                                    法  官  江振源
以上正本證明與原本無異
如不服本判決，應於判決送達後10日內向本院提出上訴書狀（應
附繕本），其未敘述上訴理由者，應於上訴期間屆滿後20日內補
提理由書狀於本院，上訴於臺灣高等法院高雄分院。
中    華    民    國    98    年     9    月    9    日
                                    書記官  潘豐益
附錄本判決論罪科刑法條：
刑法第185條之3
服用毒品、麻醉藥品、酒類或其他相類之物，不能安全駕駛動力
交通工具而駕駛者，處一年以下有期徒刑、拘役或科或併科十五
萬元以下罰金。
刑法第277條
傷害人之身體或健康者，處三年以下有期徒刑、拘役或一千元以
下罰金。
犯前項之罪因而致人於死者，處無期徒刑或七年以上有期徒刑；
致重傷者，處三年以上十年以下有期徒刑。


司法院資訊處製作；財團法人民間司法改革基金會備份。
